臺灣桃園地方法院刑事判決　　　　　　　93年度訴字第1444號
公　訴　人　臺灣桃園地方法院檢察署檢察官
被　　　告　甲○○　男　36歲.
上列被告因偽造文書等案件，經檢察官提起公訴（92年度核退偵
字第95號），本院判決如下：
    主  文
甲○○連續行使偽造私文書，足以生損害於他人，處有期徒刑陸
月，如易科罰金，以參佰元折算壹日。
如附表所示偽造之「丙○○」名義簽帳單之特約商店存根聯捌張
上之「丙○○」簽名共捌枚、偽造之「丙○○」名義簽帳單顧客
存根聯捌張及中華商業銀行卡號0000000000000000號信用卡背面
持卡人簽名欄偽造之「丙○○」簽名壹枚，均沒收。
    事  實
一、甲○○於民國92年 5月10日，在苗栗縣竹南鎮某電動玩具店
    內，明知真實姓名、年籍均不詳、綽號「阿鋒」之成年男子
    所交付之中華商業銀行卡號0000000000000000號信用卡一張
    （為丙○○向中華商業銀行申請，中華商業銀行核卡後，於
    92年5 月初某日，以郵寄方式將信用卡寄至丙○○位於桃園
    縣觀音鄉○○村○○○街七二巷三六號之租屋處，由其房東
    代收，房東再請王家榮轉給丙○○，王家榮則再請丙○○之
    同事謝明志轉給丙○○，但因謝明志急著出門，而將該封裝
    有上開信用卡的信放於門口的鞋櫃上，後遭不詳人士偷走）
    係來路不明之贓物，仍基於收受贓物之概括犯意而予以收受
    ，復基於行使偽造私文書之概括犯意，於同日某時在苗栗縣
    竹南鎮某處，在上開信用卡背面持卡人簽名欄上偽造「丙○
    ○」之簽名一枚，以為「丙○○」與中華商業銀行成立消費
    付款委託契約之意思表示，而偽造私文書，足以生損害於中
    華商業銀行及財團法人聯合信用卡處理中心對於信用卡客戶
    管理之正確性及丙○○；復承上開行使偽造私文書之概括犯
    意，及基於意圖為自己不法所有之概括犯意，先後於如附表
    編號一、二之時、地，向附表內之特約商店加油站員工，詐
    稱以刷卡方式簽帳付款加油，使加油站員工陷於錯誤為其加
    油，待加完油後，甲○○並連續持上開經偽造「丙○○」名
    義之中華商業銀行信用卡予各特約商店不知情之不詳姓名之
    員工刷卡而行使該偽造私文書，各該加油站員工均誤甲○○
    即為丙○○本人而接受其刷卡付帳，甲○○即以複寫方式，
    同時在附表編號一、二所示之簽帳單顧客存根聯、特約商店
    存根聯上偽造「丙○○」簽名二枚，一次完成二張屬私文書
    性質之丙○○名義之簽帳單（二次共四張），並分別持其中
    特約商店存根聯向特約商店員工行使，致各該加油站員工於
    核對簽帳單上之簽名與信用卡上之簽名相符後，誤甲○○為
    合法之持卡人而陷於錯誤，讓甲○○取走所加之汽油，均足
    以生損害於各該特約商店、發卡銀行及丙○○。甲○○於翌
    （11）日，在上開電動玩具店內，將上開信用卡返還「阿鋒
    」，後於同年月13日，在不詳地點，再承上開收受贓物之概
    括犯意，收受「阿鋒」交付之上開信用卡，並先後於附表編
    號三至八所示之時、地，分別至各該編號所示之特約商店，
    購買如各該編號所示之商品，並連續持上開經偽造「丙○○
    」名義之中華商業銀行信用卡予各特約商店不知情之不詳姓
    名之店員刷卡，各該店員均誤甲○○為丙○○而讓其刷卡，
    丙○○即均以複寫方式同時在各該編號所示之簽帳單之顧客
    存根聯、特約商店存根聯上偽造「丙○○」簽名共二枚，且
    同時偽造完成各二聯屬私文書性質之「丙○○」名義之簽帳
    單（六次共計十二張），並分別持以交付各該店員核對而行
    使，致各該店員於核對簽帳單上之簽名與與信用卡上之簽名
    相符後，誤甲○○為合法之持卡人而陷於錯誤，交付其所購
    買之各該商品，並將各該偽造簽帳單中之顧客存根聯交付甲
    ○○，由各該店員留存商店存根聯，均足以生損害於各該商
    店、發卡銀行及丙○○。嗣於92年5 月14日，丙○○接獲中
    華商業銀行所發送之消費新台幣一萬五千元之行動電話短訊
    通知，發覺有異而向上開銀行查詢及止付，並立即報警，後
    為警循線查悉上情。
二、案經桃園縣警察局大園分局報請臺灣桃園地方法院檢察署檢
    察官偵查起訴。
    理  由
一、訊之被告甲○○對於上開犯罪事實，其固坦承自真實姓名、
    年籍均不詳、綽號「阿鋒」之成年男子收受上開信用卡，並
    於附表所列之時、地，持上開信用卡刷卡消費及在簽帳單上
    偽造丙○○簽名，惟矢口否認涉有收受贓物及在信用卡背面
    偽造「丙○○」簽名之犯行，辯稱：上開中華商業銀行之信
    用卡是一個叫「阿鋒」的朋友拿給伊的，「阿鋒」在電動玩
    具店向伊借錢，後來就拿那張信用卡給伊，是「阿鋒」自己
    在信用卡背面寫「丙○○」的名字，伊不知道該張信用卡是
    贓物云云。經查：
    (一)上開中華商業銀行卡號0000000000000000號之信用卡，係
      被害人丙○○於92年3 、4 月間在桃園縣中壢市特易購賣
      場向中華商業銀行之人員申請，經中華商業銀行審核通過
      後，於92年5 月初某日，以郵寄方式將信用卡寄至丙○○
      位於桃園縣觀音鄉○○村○○○街七二巷三六號之租屋處
      ，由被害人丙○○之房東代收，房東再請證人王家榮轉給
      丙○○，證人王家榮則再請丙○○之同事謝明志轉給丙○
      ○，但因謝明志急著出門，而將該封裝有上開信用卡的信
      放於門口的鞋櫃上，後即去向不明等情，業經被害人丙○
      ○於檢察官92年12月18日偵訊，及證人王家榮、謝明志於
      檢察官93年6 月21日偵訊時陳述在卷（見92年度核退偵字
      第95號卷第19頁至同頁背面、第41頁），並有中華商業銀
      行信用卡部於92年12月10日，以（92）中銀卡字第920359
      號函所檢送之「丙○○」填寫之信用卡申請書影本一紙附
      卷可稽（見同上核退偵卷第27頁），堪認上開中華商業銀
      行之信用卡係他人犯罪所取得之贓物無誤。。
    (二)被告所坦承持上開中華商業銀行之信用卡，先後於附表各
      編號所示之時間，前往各編號所示之特約商店刷卡消費，
      並在簽帳單顧客存根聯、特約商店存根聯上偽造「丙○○
      」簽名一節，核與卷附之上開中華商業銀行信用卡部函所
      檢送之信用卡簽帳單影本八張相符，而被告於附表編號三
      、四、七、八所示之時間，前去該四家特約商店消費之情
      形，亦據證人即與被告一同前去消費之乙○○於本院94年
      1 月20日審理時證述在卷，堪信被告此部分之自白與事實
      相符，足採為本案判決之依據。
    (三)被告雖辯稱：上開信用卡是「阿鋒」向伊借錢而交付給伊
      ，信用卡背面「丙○○」的名字是「阿鋒」所寫，伊不知
      該張信用卡是贓物云云。惟查：1.被告於檢察官92年12月
      18 日 偵訊時即已供稱：「那是一個叫「阿鋒」的朋友拿
      給我的‧‧‧我和他不熟，認識不到半個月‧‧‧（問：
      卡交給你時，上面已經有簽名？）是沒有，是我簽的，他
      告訴我那三個字，後來是我上了車後才簽在卡上」等語，
      而其於本院審理時又自承其在偵訊中所言係出於自由意識
      ，無被刑求或逼供之情形；且倘上開信用卡果真已由「阿
      鋒」於背面簽名才交給被告使用，則當被告拿去使用消費
      時，其於簽帳單上的簽名，即難與信用卡上的簽名一模一
      樣，而易遭特約商店識破之風險，再佐以被告於偵查中就
      其於上開信用卡持卡人簽名欄簽「丙○○」名字一節描述
      甚詳，倘被告未歷經此事，其何能為該些陳述，又何需擔
      負偽造他人簽名之罪嫌？是以被告於偵查中所供述持卡人
      簽名欄「丙○○」名字係由伊所簽較為可信。2.又衡以常
      情，被告既與綽號「阿鋒」之男子認識不到半個月，亦不
      知綽號「阿鋒」之真實姓名，而信用卡乃表彰個人信用之
      憑證，鮮有人會將自己之信用卡交予他人，也不可能隨意
      交予不熟之他人，更不可能將自己所有而尚未簽名之信用
      卡交予在娛樂場所認識，且不是很熟識之他人；本案被告
      於收受上開信用卡時，該信用卡既無所有人之簽名，當可
      看出係一張新卡，一般人於此情況下，無不會認為該張信
      用卡非屬「阿鋒」所有，被告豈能諉為不知呢？況被告前
      後所辯借錢予「阿鋒」之金額不一（其於檢察官92年12月
      18 日 偵訊時略稱：「阿鋒在五月上旬竹南的電玩店向我
      借了三、四千元，我也有借他，而當晚我臨時要和乙○○
      上桃園，但當時已經沒有錢‧‧‧阿鋒就把那張信用卡拿
      給我‧‧‧後我把那卡拿到電玩店還給阿鋒，過一、二天
      我去找他要錢，他說沒有錢，又把那一張卡給我，說要買
      ，就拿去刷」等語，見92年度核退偵字第95號第18頁至背
      面；於本院93年12月13日行準備程序時稱：「他是基於還
      我錢的理由將信用卡給我拿去刷，他第一次跟我借約七、
      八千元，我刷完後就將信用卡還給他，第二天他又跟我借
      約一萬元左右，去打電動玩具」等語，見本院卷第63、64
      頁），所辯已非無疑！又依國內金融市場之習慣，各金融
      機構所核發之信用卡均具有預借現金之功能，倘上開信用
      卡為「阿鋒」所有，其大可以持上開信用卡至金融機構之
      提款機預借現金，何需向僅認識不到半個月之被告借錢？
      3.再按對於贓物之認識，並不以行為人對於該物確信其係
      贓物為限，只須行為人對物來源存疑，而懷疑其可能為贓
      物，或雖有預見，而不違背其本意時，即應認有贓物之認
      識。依上開所述，被告甲○○所辯確與常情有違，而其既
      已成年，具有相當之智識程度，對於上開信用卡非屬「阿
      峰」所有，而係來路不明之贓物一節應有所認識，是其所
      辯不知是贓物云云，顯係事後卸責之詞，不足採信。
    (四)綜上所述，本案事證已明確，被告犯行已可認定，應予依
      法論科。
二、按「依信用卡使用情形，必於信用卡背面之簽名欄簽名後，
    始得持卡消費，並於簽帳單上簽名為證。按在信用卡背面簽
    名欄簽名，單純自形式上觀察，即足以表示信用卡之簽名者
    於信用卡有效期限內有權使用該信用卡之辨識及證明，非依
    習慣或特約表示一定用意之證明，性質上係屬刑法第二百十
    條之私文書」，此有最高法院91年度台上字第5209號判決要
    旨可供參照。查被告甲○○於收受上開中華商業銀行核發予
    「丙○○」之信用卡後，在該信用卡背面偽造「丙○○」簽
    名，進而連續持各該信用卡並至附表各編號所示之特約商店
    ，出示上開信用卡刷卡消費，且於各該商店內，均在顧客存
    根聯及特約商店存根聯之簽帳單上以複寫方式同時偽造「丙
    ○○」之簽名各八枚，共計十六枚，並同時偽造完成二聯「
    丙○○」名義之簽帳單各八張，共十六張，再將偽造之簽帳
    單交予上開信用卡特約商店以行使，而分別詐得如附表各編
    號所示財物，核其所為，係犯刑法第349 條第1 項收受贓物
    罪、第216 條、第210 條行使偽造私文書罪及同法第339 條
    第1 項詐欺取財罪。被告於刷卡消費之簽帳單上偽造「丙○
    ○」簽名之行為，為偽造私文書之部分行為；又其偽造私文
    書（信用卡背面簽名、簽帳單）後復持以行使，偽造之低度
    行為為行使之高度行為所吸收，均不另論罪。再其先後二次
    收受上開「丙○○」之信用卡、八次行使偽造之信用卡簽名
    與行使偽造私文書簽帳單、八次詐欺取財之行為，均時間緊
    接，所犯分別為構成要件相同之罪名，顯分別係基於概括之
    犯意反覆為之，皆應依連續犯之規定，各論以一罪，並分別
    加重其刑；被告所犯上述連續收受贓物罪、連續行使偽造私
    文書罪及連續詐欺取財罪之間，有方法目的之牽連關係，為
    牽連犯，應依刑法第五十五條之規定，從一重論以連續行使
    偽造私文書罪。爰審酌被告上揭行為，已影響金融信用交易
    之秩序，並對被害人之個人信用產生重大影響，惟念其犯後
    坦承部分犯行，犯罪後態度尚可等一切情狀，量處如主文所
    示之刑，並諭知易科罰金之折算標準。
三、如附表所示偽造「丙○○」名義之中華商業銀行簽帳單之特
    約商店存根聯共八紙，於被告分別提出於各該特約商店後，
    已分屬各該店家所有，而非屬被告所有，自不得宣告沒收，
    但其上所偽造之「丙○○」簽名共八枚部分，仍依刑法第21
    9 條之規定，予以宣告沒收。至被告持以盜刷消費之前開信
    用卡已交還予「阿鋒」，業據被告供述在卷，然無證據足以
    證明業已滅失，故前開信用卡背面持卡人簽名欄上偽造之「
    丙○○」簽名一枚，仍應依刑法第219 條之規定，予以宣告
    沒收；又被告所偽造「丙○○」名義之中華商業銀行簽帳單
    之顧客存根聯共八紙，雖均未扣案，然亦無證據足以證明業
    已滅失，且屬被告犯罪所得之物，應依刑法第38條第1 項第
    3 款之規定，予以宣告沒收；另偽造「丙○○」名義之中華
    商業銀行簽帳單之顧客存根聯共八紙既已宣告沒收，其上偽
    造之「丙○○」署名八枚即無再依刑法第219 條之規定，予
    以宣告沒收之必要，附此敘明。
據上論斷，應依刑事訴訟法第299 條第1 項前段，刑法第56條、
第216 條、第210 條、第339 條第1 項、第349 條第1 項、第55
條、第41條第1 項前段、第219 條、第38條第1 項第3 款，罰金
罰鍰提高標準條例第1條 前段、第2 條，判決如主文。
本案經檢察官陳美華到庭執行職務。
中　　華　　民　　國　　94　　年　　2 　　月　　3 　　日
                  刑事第九庭  審判長法　官  林明洲
                      　            法　官  何燕蓉
                                    法　官  林春鈴
以上正本證明與原本無異。
如不服本判決，應於判決送達後10日內向本院提出上訴狀（應附
繕本)， 上訴於臺灣高等法院。
                                    書記官  江世亨
中　　華　　民　　國　　94　　年　　2 　　月　　3 　　日
附表：
┌─┬────┬──────┬────┬───┬────┐
│編│刷卡時間│  刷卡地點  │特約商店│詐欺所│簽帳單  │
│號│        │            │名 稱   │得物品│金 額   │
│  │        │            │        │名稱  │新台幣  │
├─┼────┼──────┼────┼───┼────┤
│一│93年05月│桃園縣大園鄉│中國石油│汽油  │500元   │
│　│10日晚上│中正東路三四│加油站  │      │  　　  │
│  │11時54分│○號        │　　  　│　　  │        │
│  │許      │            │        │      │        │
├─┼────┼──────┼────┼───┼────┤
│二│93年05月│苗栗縣頭份鎮│中國石油│汽油  │500元   │
│  │11日凌晨│自強路二段一│加油站  │      │  　　  │
│  │2時1分許│七○號      │      　│　　  │        │
├─┼────┼──────┼────┼───┼────┤
│三│93年05月│桃園縣中壢市│中國石油│汽油  │640元   │
│　│13日下午│民族路二段一│加油站  │      │        │
│  │4時19分 │九八號      │      　│　　  │        │
│  │許      │          　│　      │      │        │
├─┼────┼──────┼────┼───┼────┤
│四│93年05月│桃園縣中壢市│TESCO   │電鑽等│3498元  │
│　│13日下午│中華路二段五│特易購  │物品  │        │
│  │6時9分許│○一號　    │        │      │        │
├─┼────┼──────┼────┼───┼────┤
│五│93年05月│新竹市○○路│復興    │汽油  │450元   │
│　│14日凌晨│六段六十號  │加油站  │      │        │
│  │2時40分 │      　　  │        │      │        │
│  │  許    │          　│　    　│　　  │        │
├─┼────┼──────┼────┼───┼────┤
│六│93年05月│新竹市光華二│紅不讓複│餐飲  │3520元  │
│　│14日上午│街一號地下一│合餐廳  │      │        │
│  │5時6分許│樓之三    　│      　│　　  │        │
├─┼────┼──────┼────┼───┼────┤
│七│93年05月│新竹市○○街│歐美男飾│服飾  │15000元 │
│　│14日上午│一四九號    │精品店  │      │        │
│  │11時41分│          　│      　│　　  │  　 　 │
│  │許      │            │        │      │        │
├─┼────┼──────┼────┼───┼────┤
│八│93年05月│新竹市○○街│歐美男飾│服飾  │3100元  │
│　│14日上午│一四九號    │精品店  │      │        │
│  │11時52分│          　│　    　│　　  │        │
│  │許      │            │        │      │        │
└─┴────┴──────┴────┴───┴────┘
註：詐欺取財之金額共計二萬七千二百零八元。
論罪科刑法條：
刑法第210條
偽造、變造私文書，足以生損害於公眾或他人者，處五年以下有
期徒刑。
刑法第216條
行使第二百十條至第二百十五條之文書者，依偽造、變造文書或
登載不實事項或使登載不實事項之規定處斷。
刑法第220條
在紙上或物品上之文字、符號、圖畫、照像，依習慣或特約，足
以為表示其用意之證明者，關於本章及本章以外各罪，以文書論
。
錄音、錄影或電磁紀錄，藉機器或電腦之處理所顯示之聲音、影
像或符號，足以為表示其用意之證明者，亦同。
稱電磁紀錄，指以電子、磁性或其他無法以人之知覺直接認識之
方式所製成之紀錄，而供電腦處理之用者。
刑法第339條第1項
意圖為自己或第三人不法之所有，以詐術使人將本人或第三人之
物交付者，處五年以下有期徒刑、拘役或科或併科一千元（已提
高十倍為一萬元）以下罰金。
刑法第349條第1項
收受贓物者，處三年以下有期徒刑、拘役或五百元以下罰金。
